臺灣高等法院臺中分院刑事判決　　　　　　　九十三年度重上更(四)字第一六一號
　　上　訴　人
　　即　被　告　甲○○
　　指定辯護人　本院公設辯護人　己○○
右上訴人，因被告偽造有價證券案件，不服臺灣臺中地方法院八十六年度訴字第三一
一○號，中華民國八十八年一月十一日第一審判決（起訴案號：臺灣臺中地方法院檢
察署八十六年度偵緝字第三五五號）提起上訴，經本院判決後，由最高法院發回審理
，本院判決如左：
    主      文
原判決撤銷。
甲○○共同連續意圖供行使之用，而偽造有價證券，累犯，處有期徒刑參年貳月。
扣案之發票人丙○○、以新竹區中小企業銀行內壢分行為付款人、第0000000
號空白支票壹紙，沒收。
    事      實
一、甲○○曾於民國（下同）七十七年間，因懲治盜匪條例、竊盜、過失致死等案件
    ，經臺灣新竹地方法院、臺灣高等法院，判處有期徒刑九年六月，並經最高法院
    上訴駁回而確定，嗣經八十年減刑為有期徒刑八年七月，並於八十一年七月二十
    八日假釋出獄，於八十四年九月四日執行完畢，猶不知悔改。明知其向戊○○（
    另案經最高法院判決有期徒刑三年六月確定）販入：發票人庚○○、付款人華南
    商業銀行草屯分行等支票帳戶，及向不詳姓名自稱「程代書」者所販入：發票人
    丙○○、付款人新竹區中小企業銀行內壢分行之支票帳戶，其等支票上雖填載發
    票人名義之簽章，其餘發票日、金額欄處均為空白，且未經發票人授權，或同意
    填載，買受者持有該支票，將填載完成而為偽造有價證券再使用，竟為賺取價差
    ，基於概括犯意，自八十五年六月間某日起，連續親至臺中市以現金交易方式向
    戊○○購入，或以現金交易方式，向桃園縣中壢市不詳真實姓名自稱「程代書」
    成年男子者等人購入，所販入尚未拒絕往來即俗稱可照會票每張新臺幣（下同）
    四千元，已拒絕往來即俗稱不可照會票每張八百元至一千元不等後，甲○○自行
    在中國時報、聯合報上刊登「支票借你週轉，連絡電話000－000000」
    ，再轉至000000000號行動電話，以招徠有意購買人頭支票者向其購買
    。每當有意購買人頭支票者，以上開電話向其查詢時，便會出價可照會票每張六
    千至七千元，不可照會票每張二千元，與買受者談妥交易之人頭支票種類、價格
    後，再約定時間、地點交易，並由其以向戊○○販入發票人為庚○○（八十五年
    二月二日拒絕往來）及向桃園中壢某不詳姓名程代書之男子，所販入之丙○○（
    八十六年一月四日拒絕往來）等人頭空白支票後，交付買受者自行填載日期、金
    額後再持以行使，甲○○即以此方式，連續購入人頭支票一百餘張，再賣出約三
    、四十張支票而營利（起訴書誤載為販賣三百餘張），與該不特定買受者，共同
    連續偽造該等有價證券。嗣於八十五年十月三十日上午十一時，甲○○在新竹市
    少年監獄旁，兜售人頭支票時為法務部調查局臺中縣調查站人員發覺，甲○○趕
    緊逃逸，為調查人員扣得其遺留在現場，供販賣之發票人丙○○、以新竹區中小
    企業銀行內壢分行為付款人、第0000000號之空白支票一紙，嗣甲○○經
    檢察官通緝後，始經逮捕到案。
二、案經法務部調查局臺中縣調查站移送臺灣臺中地方法院檢察署檢察官偵查起訴。
    理      由
一、右揭犯罪事實，訊據上訴人即被告（下稱被告）甲○○，固坦承其有向戊○○等
    人販入多張人頭支票，再出售圖利之情事，惟矢口否認有上開犯行，並先後辯稱
    ：系爭支票均有經票主同意，其不知戊○○之支票如何取得。其不知道支票是偽
    造的，支票是票主自己開的，其不認識票主丙○○等人，這些支票是其向戊○○
    買了一百多張，是在八十四、八十五年左右買入的，戊○○知道其那時沒有什麼
    工作，教其登報紙，批支票去販賣，其有問戊○○支票的來源，他說支票是正常
    的，是向票主買的，一張四千元，其買的都是可以照會的，沒有不可以照會的，
    。其在調查局是說，不可以照會的價錢是一千元，但是其只有買可照會的，買了
    一百多張，丙○○的票是向中壢「程代書」買來的，除此之外，都是向戊○○買
    的。有部分日期已經押好，發票人的章也已經盍好，金額、日期，其都沒有填寫
    ，是由買受者自己填寫。當初其有問戊○○，戊○○說票主說反正到時候，跳票
    的話，信用是票主自己的事情，其並不認識票主，也沒有向票主問過，但其剛拿
    到票的時候，有打電話去銀行照會過。其係賣出空白支票，之後怎樣其就不知道
    ，其認為票主已經答應讓別人來簽發使用，所以其沒有偽造支票云云。惟查：
(一)被告係於八十五年十月三十日上午，在新竹市少年監獄旁兜售人頭支票時，為法
    務部調查局臺中縣調查站人員查獲，被告逃逸後，遭警扣得其持有供販賣之空白
    支票一張等情，有該支票一張附卷可稽（參見一一六○號偵查卷五頁）。又被告
    拒絕約談，遲至八十六年十月八日始經通緝到案，於八十六年十月九日臺中縣調
    查站訊問時供稱「我係苗栗國中畢業，曾以販售人頭支票為業」、「我八十五年
    十月三十日自知不法，心生畏懼而逃逸」、「在八十五年四、五月間我因亟需資
    金週轉，乃前來臺中市向人頭支票集團購買人頭支票使用，而輾轉認識販售人頭
    支票之大盤綽號『董仔』即戊○○‧‧‧經我考慮後，乃於六、七月間開始向戊○○購入人頭支票轉售，我並於中國時報、聯合報刊登廣告‧‧‧我向戊○○購
    入人頭支票之成本，其中可照會者每張四千元，不可照會者每張八百元至一千元
    不等，經加價後，我對外販售之價格為可照會者每張六千元至七千元不等，拒絕
    往來者則每張為二千元」、「我除向戊○○購入人頭支票轉售外，另尚有向桃園
    市自稱『程代書』之男子購買人頭支票轉售牟利」、「我販售之人頭支票，支票
    上到期日均係由我填寫，而金額有的是由我填寫，有的則是由客戶自行填寫」、
    「除前述丙○○人頭支票外，我尚有販賣過華南商業銀行草屯分行庚○○、新竹
    區中小企業銀行北苗辦事處丁○○、世華商業銀行豐原分行乙○等人之人頭支票
    」等語（參見三五五號偵查卷十六至十八頁），而證人戊○○於八十六年十月九
    日臺中縣調查站訊問時，亦供稱：「我確實於八十五年四、五月間經徐翔嶺介紹
    認識甲○○，並販售進二百張人頭支票予甲○○對外轉售，當時甲○○向我自稱
    渠名字為『阿浩』‧‧‧我售予王某之人頭支票價格，不可照會者每張為一千元
    ，可照會者每張四千元，王某則以現金或電匯劃撥等方式將人頭支票款項交付給
    我」等語（參見三五五號偵查卷二八頁背面），核與證人戊○○於同年四月二十
    一日、五月二日於臺中縣調查站訊問時所供情節相符（參見同上卷三十、三三頁
    ），亦與被告上開所供情節相吻合，足見被告於調查站之上開自白，尚非無憑。
    況且，被告於八十六年十月九日檢察官訊問時亦供稱「可照會是四千元，不可照
    會是為八百至一千元，可照會的以六至七千元，不可照會的以一千五百元至二千
    元賣出」、「當時我不知他們是調查人員，我以為是來尋仇的，當時有被扣一張
    支票」等語，而證人戊○○同日偵查中亦供稱「被告買的有可照會及不可照會，
    可照會每張四千元，不可照會一千元，他約向我買一百多張」等語（參見三五五
    號偵查卷二二頁背面、二三頁、二一頁背面），兩人所供內容大致相同，有上開
    筆錄在卷可稽，足見被告確有向證人戊○○購買空白支票，且該空白支票有分：
    可照會及不可照會之空白支票無誤，被告嗣於本院更審時改稱：其僅購買可照會
    支票云云，證人戊○○附和被告此部分所辯，均難採信。
(二)依被告上揭所供及遺留在現場被查獲之空白支票一紙觀之，被告自承販售之空白
    支票之發票人計有：庚○○、丙○○、丁○○、乙○等人，則丙○○等四人名義
    設立之支票帳戶，是否被告所申請，該等名義人支票帳戶是否虛設、偽造，自有
    查明之必要：
  1.經原審向華南商業銀行草屯分行等開戶銀行，調取庚○○、乙○、丙○○、丁○○四人之開戶資料，及領用支票兌現內容資料所示，庚○○係被「冒名開戶」之
    情事，有該印鑑卡、支票存款往來約定書等在卷，並經本院前審依庚○○之身分
    證統一編號查詢之結果，該號碼係六十三年四月二十二日出生，陳豪傑所有，所
    登載之住址亦有不同，此有本院查詢之戶籍謄本可憑（參見本院上訴卷一二七頁
    ），再經本院查詢庚○○是否有更名為陳豪傑情事，亦經函覆並無改名記事，有
    臺南市東區戶政事務所函一紙附卷可參（參見本院更三審卷八十頁），可見該庚○○帳戶係被冒名開設無訛，洵堪認定。再者，依原審上開調取資料所示，庚○○五○○─一六─0000000號帳戶，於八十五年二月二日公告列為拒絕往
    來，自八十四年七月間設立後至拒絕往來期間被領用之支票甚多，有華南商業銀
    行草屯分行八十七年五月二十一日華草存字第○四○號函在卷可稽（參見原審卷
    九三頁），足見該帳戶被假冒設立後，確有他人在培養信用，不定期存入款項以
    便該帳戶可繼續使用一段期間，此手法即係販售人頭支票集團所慣用之伎倆，亦
    與本院九十一年度重上更(三)字第三七號判決所載戊○○犯罪手法「培養信用」
    ，及戊○○於八十六年五月二日調查站訊問時所供販售支票之流程有『上手』、
    『下手』之分，不相違背，則被告與戊○○販售該庚○○帳戶支票時，因該帳戶
    係被冒名設立，發票人不可能自行簽章或授權他人使用，該帳戶內支票無從兌現
    ，應為被告所能知悉，是被告販售該帳戶內之支票，即有被偽造使用之虞，被告
    辯稱：該帳戶係票主自己去申請，買受者如何使用其不知情云云，均難採信。
  2.被告另辯稱該庚○○名義支票係由戊○○所販售云云，並據證人戊○○迭次證述
    屬實，茲依證人戊○○於本院前審時證述：庚○○的票是伊轉手賣給被告的，但
    伊不認識「庚○○」‧‧‧伊給被告的票，被告不認識票主‧‧‧伊賣給被告的
    票是向李顯堂買的，被告不認識李顯堂‧‧‧票是李顯堂找人頭去申請，培養好
    才賣給伊，伊有問過李顯堂，李顯堂告訴伊票主均有同意，剛開始有問，後來不
    是每一件都問，有的有經票主同意，有的很難講，有的是偽造身分證件申請的，
    到跳票時才會發現，平時買賣是可以照會票為主‧‧‧被告不曉得這些支票是向
    李顯堂購得，被告沒有問伊，這些票從何得來，他只問目前有何新出來的空白支
    票，伊賣給被告的支票大部分未拒絕往來，至有無拒絕往來，伊忘記等語（參見
    本院更三審卷一二九至一三六頁），而證人戊○○確有以李顯堂等人所交付偽造
    僅蓋有被冒用不知情之發票人印章之支票，出售給被告等人乙節，亦經本院另案
    審理證人戊○○所涉之九十一年度重上更(三)字第三七號偽造有價證券一案認定
    屬實，有該案判決書一份附卷可參，由被告上開所供及證人戊○○之證言，足見
    被告自白販售「庚○○」名義空白支票，確係購自證人戊○○無誤。但查，證人
    戊○○既無權使用庚○○遭虛設偽造帳戶之支票，被告亦無法提出證據證明其可
    合法使用該支票帳戶之依據，則被告就向其購買支票者，會偽造完成該支票要件
    ，加以使用，自難謂毫無預見或認識，則被告辯稱：票主應有同意，買受者如何
    使用，非其所能知悉云云，核係卸責之詞，難以採信。
  3.丙○○之一九九五─九號支票帳戶，係於八十六年一月四日公告列為拒絕往來戶
    之事實，有新竹區中小企銀銀行八十七年五月二十二日竹企銀業業字第三四九五
    －一號函在卷可稽（參見原審卷九四頁）。又證人丙○○經原審依二址傳喚未到
    ，原審依開戶之通訊地址「中壢內壢成章二街四八七號一樓」，函查設籍之結果
    ，並無該址之設籍，伊應係設籍在臺北市士林區乙節，有該戶政事務所等之函文
    可憑（參見原審卷九二、一○三頁），再經本院前審多次傳喚仍未能出庭，乃囑
    託臺灣士林地方法院訊問之結果，亦傳拘無著，並據警員陳稱「丙○○自從其配
    偶去世後，即未住於臺北市士林區○○○路○段一六三巷三九號三樓」，此有本
    院前審卷可憑（參見本院上訴卷八七至一００頁），復經調取伊戶籍謄本所示，
    丙○○之身分年籍雖與開戶資料相符，惟該戶籍謄本並無原先設籍內壢之資料可
    憑，是開戶申請書及所附營利事業登記證所載之「丙○○」是否確係本人開戶，
    已非無疑。嗣經本院審理時多次傳喚證人丙○○，亦未到庭陳述，則丙○○上揭
    支票帳戶，究竟是否由伊本人開戶，自屬有疑。再者，依丙○○八十五年五月七
    日申請開戶申請書後附之營利事業登記證所載，丙○○之「福森食品行」係於八
    十五年六月十一日始核准設立，且係「獨資」，資本額僅「三萬元」，卻自八十
    五年五月起大量使用支票，不僅與該登記營業內容不相對等，所簽發之支票數額
    亦甚高，堪認係有人在培養信用後，販售該帳戶之支票以牟利，極為明確，綜上
    各情，堪認該丙○○帳戶之支票，確係遭人冒名虛設。又證人戊○○於原審八十
    七年四月二十日審理時供稱「其中丙○○之支票，不是我賣給被告」等語（參見
    原審卷六八頁背面），復於本院更四審時，為同一內容之證稱（參見本院更四審
    卷九一頁），經核與被告於原審時所供「我也搞不清楚，到底有幾人交給我支票
    ，因為我在新竹時，有跟中壢陳（程）代書換票」云云相符，益見被告於八十六
    年十月九日調查時供稱「我另向桃園市自稱程代書之男子購買人頭支票轉售牟利
    ‧‧‧均以電話聯絡，並以現金交易」等語，尚堪採信，則被告既向戊○○販入
    庚○○支票販售外，另向他人購入丙○○之空白支票販售，已難認被告不知情該
    等支票，均係人頭支票，且被告復無法提出可合法使用該支票之證據以供調查，
    堪認該等支票何時會退票或拒絕往來，甚或何時會遭偽造完成使用，均為被告所
    能預見，被告猶大量販入後再賣出，自堪認被告有共同偽造並行使之犯行，被告
    上開所辯：票主應有同意云云，礙難採信。
  4.乙○之00000000000號支票帳戶，係於八十五年十一月二十九日公告
    列為拒絕往來戶之事實，有世華聯合商業銀行豐原分行八十七年六月三日世豐發
    字第十九號函在卷可稽（參見原審卷九五頁）。證人乙○於原審八十七年九月二
    十三日審理時證稱：「不認識被告及戊○○」、「我有去銀行辦開戶，但我沒有
    開過支票，支票是我生意上的合夥人王寶財在使用」、「是與王寶財合夥作成衣
    生意，因為他的支票都跳票不能使用，所以開我的支票」、「支票沒有付款過，
    都是王寶財在處理」、「有同意王寶財開支票時用我的名字及印章」等語（參見
    原審卷一一四、一一五頁）。又於本院八十八年三月八日調查時證稱：「我是有
    去世華豐原分行開戶沒錯，簽名是我簽的沒錯，不過印章是否是我的，我忘了，
    我是親自去開戶的」、「一共領了二十五張支票」、「我與王寶財合夥做生意，
    支票我們二人一起使用」、「我自己只領了二十五張，其他可能是王寶財去領的
    ，我本身只念小學二年級，不太識字，平日我的印鑑都放在抽屜，王寶財也可以
    使用」、「我沒有出售空白支票，至於王寶財有沒有，我不知道」、「王寶財住
    在臺南市○○路，年紀小我六歲，確實住址我再查報」等語（參見本院上訴卷七
    二至七三頁），對照上開原審調取之乙○帳戶於八十五年七月初設立後，領用之
    支票從八十五年七月八日起至八十六年二月二十五日止，高達有三百多張之事實
    ，再依支票明細比對，可見乙○帳戶確有大量超限使用之情事甚明，則超過乙○
    申請使用之二十五張以外之支票，是否由乙○同意所簽發，已非無疑。又依證人
    乙○之上開證言，可知乙○帳戶之支票係由伊本人所申請設立，伊於本院復無法
    提出合夥人王寶財之住址年籍，以供調查，本院嗣迭次傳喚證人乙○出庭作證，
    因該證人住址已遷移不明而無法傳喚等情，有本院送達證書在卷可稽，是該證人
    之證言是否真實，亦有可疑，則多餘使用之支票，證人乙○是否毫不知情，誠有
    可疑。況且，依修正後刑事訴訟法第一百五十四條之規定意旨，被告應受無罪之
    推定，從而，證人乙○既證述該帳戶支票可能係伊合夥人王寶財去領的、伊同意
    王寶財使用伊支票等情在卷，足證該帳戶內支票，確有可能經由王寶財同意下所
    售出，是該支票之使用，票主是否確實不知情，自有疑問，尚難僅憑被告曾自白
    有轉售「乙○」名義空白支票，即逕認定該支票帳戶係遭偽造使用。
  5.被告雖曾於調查站訊問時自白：有販賣「丁○○」之空白支票云云，然證人丁○○於原審八十七年八月十日調查時證稱：新竹區中小企業銀行之支票帳戶係伊所
    開設，沒有將支票交給戊○○、甲○○使用，伊帳戶仍有在使用，伊都是自己使
    用，沒有交給別人空白支票過，伊都是填具發票人、發票日、金額等全部填好以
    後再使用，至於客戶如何使用，伊不知道等語（參見原審卷一一○頁），並有該
    銀行八十七年五月二十二日竹企銀業業字第三四九五─一號函文所載「該丁○○
    帳戶仍為正常戶」可佐（參見原審卷九四頁），足見該帳戶並無被虛設販售情節
    ，該部分且未據檢察官起訴，並經原審判決在內，益徵被告於調查站訊問時就此
    部分之自白，尚與事實不符，難以採信。然被告無法證明其所賣出之支票，均係
    丁○○帳戶之支票，是此情節，自難據為被告之有利認定。
(三)依上所述，被告坦承向證人戊○○購買「庚○○」名義空白支票，向「程代書」
    販入「丙○○」名義空白支票，再連續持以販售，此等情節復經證人戊○○證述
    在卷，並有扣案之發票人為「丙○○」之空白支票一張在卷可參，堪認被告此部
    分之自白，核與事實相符，自堪採信，是被告對於所購入之支票發票人名義並非
    戊○○、「程代書」，應知悉甚詳，竟未事先向各支票發票人查詢，即任意販售
    各該空白支票，自難認被告毫無偽造支票之認識。況該空白支票經買受人買受後
    ，即任由買受人自行填寫發票日、票面金額，可能屆時會有退票或拒絕往來之情
    ，應為被告所得預見並知悉，被告卻仍多次為之，由此觀之，堪認被告對於該空
    白支票之販售，可能涉及不法乙節，應能知悉。又由被告於八十五年十月三十日
    上午十一時許，在新竹市少年監獄旁兜售人頭支票時，為法務部調查局臺中縣調
    查站查獲，被告逃逸後，經警查扣丙○○名義之空白支票一紙，益徵被告在該場
    地販售該支票時，應就該支票可能遭買受人偽造完成使用，有所認識。參酌被告
    於調查站、原審時曾自白「支票上到期日均係由我填寫，而金額有的是由我填寫
    ，有的則是由客戶自行填寫」等情，益徵被告上開所辯：不知情支票係偽造云云
    ，難以採信。再者，依本院調取證人戊○○所涉上開偽造有價證券案卷，可見該
    案件認定證人戊○○係由林棍勇、施榮華、李顯堂所交付偽造蓋有被冒用不知情
    之發票人印章支票，於八十四年底至八十六年四月間，在臺中市○○路，以可照
    會之支票每張四千元，不可照會之支票每張一千元之價格，出售給有共同偽造有
    價證券犯意聯絡之被告等人，交由被告等人簽發偽造使用支票等情在卷，雖遍查
    該卷內，並無查獲偽造「庚○○」、「丙○○」等人名義之支票，但依上所述，
    被告前手之戊○○，既無使用庚○○等人支票之權限，被告自難謂已獲票主授權
    ，亦甚明確。
(四)茲按，發票日、金額均為支票之必要記載事項，如有欠缺即失支票之效力。又該
    票據之應記載事項，未經發票人授權或同意而逕以填寫，就踰越授權範圍，仍屬
    偽造有價證券（參照最高法院七十二年台上字第七一一二號判例意旨）。經查，
    被告販賣之人頭支票，固有發票人簽名，惟發票日、金額欄部分均為空白，此有
    扣案之支票一張可佐。又被告於偵查中及原審均供稱「支票上到期日均係伊所填
    寫，而金額有些由伊填寫，有些由客戶自行填寫」云云（參見三五五號偵查卷十
    七頁、原審卷四十頁背面、一二三頁），佐以買受者在乎金額而非重在發票日之
    社會常情，可見被告確有填載部分支票發票日之情事甚明，則被告於本院審理時
    辯稱：發票日及金額均非伊所填寫云云，無非係卸責之辯，難以採信。被告既未
    經發票人授權或同意，逕為填寫支票部分內容之發票日或金額，且向被告買受該
    人頭支票者，亦未能持有被告或發票人授權使用之證明，買受人必會填載完成以
    便使用，復為被告所能預見，足見被告與買受人間，亦確有意圖供行使之用偽造
    有價證券之犯意連絡及行為之分擔。從而，被告上開空口辯稱：支票上之金額或
    日期，非伊所簽寫，伊非偽造有價證券之共同犯行云云，無非係畏究之詞，不足
    採信，是本件被告犯罪事證明確，其犯行洵堪認定，應依法論科。
二、核被告所為，係犯刑法第二百零一條第一項之偽造有價證券罪。其行使偽造有價
    證券之低度行為，應為偽造之高度行為所吸收，均不另論罪。被告上開多次犯行
    ，時間緊接，犯罪構成要件相同，顯係基於概括犯意反覆為之，為連續犯，應依
    刑法第五十六條規定，論以一罪。被告上開犯行，與戊○○、不詳姓名程代書之
    男子及不特定之買受者間，有犯意聯絡及行為分擔，應論以共同正犯。被告曾於
    七十七年間，因犯懲治盜匪條例等案件，經臺灣高等法院判處有期徒刑九年六月
    ，於八十年再經減刑為八年七月，並於八十一年七月二十八日假釋出獄，於八十
    四年九月四日執行完畢情事，有臺灣高等法院檢察署刑案紀錄簡覆表在卷可稽，
    並有中華民國七十七年罪犯減刑條例（陸海空軍刑法第八十四條之罪，減刑三分
    之一。過失致死及竊盜罪均減刑二分之一）、中華民國八十年罪犯減刑條例（陸
    海空軍刑法第八十四條之罪，不予減刑。過失致死及竊盜罪，均減刑二分之一）
    可據，其於有期徒刑執行完畢後五年內，再犯本件有期徒刑以上之罪，核為累犯
    ，應依刑法第四十七條規定加重其刑。原審經審理結果，認被告罪證明確，予以
    論科，固非無見。但查，原判決認定被告向戊○○販入支票之名義人有丙○○者
    ，顯與上開認定未合，自有違誤。且依上所述，被告應未販入「乙○」之支票帳
    戶，原判決一併認定，亦有可議。又被告向戊○○販入不可照會之人頭支票每張
    係八百元至一千元不等，已據被告及證人供稱相符在卷，原判決均誤認係八百元
    ，亦有違誤。被告提起上訴，否認上開犯行，固難採取，惟原判決既有上開可議
    ，即屬無可維持，應由本院撤銷改判。爰審酌被告為貪圖不法利益，竟販賣人頭
    支票圖利，所為對於票據之正常流通，實有重大不良影響，並審酌被告犯罪後態
    度及其犯罪之動機、手段等一切情狀，量處如主文第二項所示之刑，以示懲儆。
    又上開已賣出之偽造有價證券，已不知其下落，且距今已逾八年，顯已滅失無存
    ，故不為沒收之宣告，而扣案丙○○名義之空白支票一紙（尚未偽填金額、發票
    日），係被告所有，供犯罪所用之物，應依刑法第三十八條第一項第二款規定，
    宣告沒收。
三、公訴意旨及原判決另認：被告上開販售之支票，多達三百餘張，且支票帳戶另有
    「乙○」名義，因認被告有上開連續犯行云云，固非無見。上開公訴意旨，無非
    以被告之自白，核與證人戊○○所證相符，資為論據。本院經查：
(一)茲按，犯罪事實應依證據認定之，無證據不得認定犯罪事實，為修正後刑事訴訟
    法第一百五十四條第二項定有明文。次按，事實之認定，應憑證據，所謂證據，
    須適於為被告犯罪事實之證明者，始得採為斷罪資料，如未能發現相當證據，或
  證據不足以證明，自不能以推測或擬制之方法以為裁判基礎。又按，認定不利於
    被告之事實，須依積極證據，苟積極證據不足為不利於被告事實之認定時，即應
    為有利於被告之認定，更不必有何有利之證據（參照最高法院五十三年臺上字第
    二七五０號、三十年上字第八一六號、四十年臺上字第八六號判例意旨）。且按
    ，無論直接證據或間接證據，其為訴訟上之證明，須於通常一般之人均不致有所
    懷疑，而得確信為真實之程度者，始得據為有罪之認定。刑法上所謂偽造有價證
    券，以無權簽發之人冒用他人名義簽發為要件，如果行為人基於本人之授權，或
    其他原因有權簽發者，則與無權之偽造行為不同，偽造有價證券之行使，以明知
    為偽造之有價證券而故意行使為成立要件，若不知該有價證券係屬偽造，縱有行
    使，亦屬無故意之行為，應不為罪（參照最高法院五十三年台上字第一八一○號
    、十九年上字第六五三判例、七十年台上字第四一九號判決意旨）。
(二)經按，被告或共犯之自白，不得作為有罪判決之唯一證據，仍應調查其他必要之
    證據，以察其是否與事實相符，為修正後刑事訴訟法第一百五十六條第二項所明
    定。本件上開公訴意旨，固非無憑，但依上所述，證人戊○○於原審及本院所證
    內容，並未涉及有出售丙○○支票帳戶之情節，可見被告出售該支票帳戶，應另
    有販入之來源，原判決此部分之認定，即有未符。再者，依原審及本院調查結果
    ，乙○之帳戶並非遭冒名虛設，則原判決一併認定被告有該部分犯行，亦嫌無據
    。又依被告於本院多次審理時所供，其販入支票僅一百多張，再賣出三、四十張
    ，卷內亦無證據可認被告出售者多達三百多張，是檢察官起訴所指此部分犯行，
    顯乏依據。此外，本院查無其他積極證據，可認被告有公訴人所指其他犯行，惟
    公訴人認此與上開有罪部分間，有連續犯關係，本院爰就原判決認定有違誤部分
    撤銷改判如前外，爰就此起訴部分，不另為被告無罪之諭知。
據上論斷，應依刑事訴訟法第三百六十九條第一項前段、第三百六十四條、第二百九
十九條第一項前段，刑法第二十八條、第五十六條、第二百零一條第一項、第四十七
條、第三十八條第一項第二款，罰金罰鍰提高標準條例第一條前段，判決如主文。
本案經檢察官林永義到庭執行職務
中      華      民      國      九十三  年      九      月      十四    日
                                臺灣高等法院臺中分院刑事第二庭
                                審判長法  官  羅  禮  政
                                            法  官　陳　欣　安
                                            法　官  蔡　聰　明
右正本證明與原本無異。
如不服本判決應於收受送達後十日內向本院提出上訴書狀，其未敘述上訴之理由者並
得於提起上訴後十日內向本院補提理由書（均須按他造當事人之人數附繕本）。
                                            書記官　郭  振　祥
中      華      民      國      九十三  年      九      月      十五    日
刑法第二百零一條：
意圖供行使之用，而偽造、變造公債票，公司股票或其他有價證券者，處三年以上十
年以下有期徒刑，得併科三千元以下罰金。
行使偽造、變造之公債票、公司股票或其他有價證券或意圖供行使之用收集或交付於
人者，處一年以上七年以下有期徒刑，得併科三千元以下罰金。
                                                                        Ａ
